【裁判字號】    97,台上,6111
【裁判日期】    971127
【裁判案由】    偽造有價證券
【裁判全文】
最高法院刑事判決            九十七年度台上字第六一一一號
上  訴  人  甲○○
選任辯護人  邱聰安律師
上列上訴人因偽造有價證券案件，不服台灣高等法院花蓮分院中
華民國九十五年三月二日第二審判決（九十四年度上訴字第二五
一號，起訴案號：台灣台東地方法院檢察署九十四年度偵字第一
一二號），提起上訴，本院判決如下：
    主  文
上訴駁回。
    理  由
按刑事訴訟法第三百七十七條規定：上訴於第三審法院，非以判
決違背法令為理由不得為之；是提起第三審上訴，應以原判決違
背法令為理由，係屬法定要件；如果上訴理由書狀並未依據卷內
訴訟資料具體指摘原判決不適用何種法則或如何適用不當，或所
指摘原判決違法情事顯與法律規定得為第三審上訴理由之違法情
形不相適合時，均應認其上訴為違背法律上之程式，予以駁回。
本件原判決撤銷第一審之科刑判決，改判仍論處上訴人甲○○意
圖供行使之用，而偽造有價證券罪刑（累犯，處有期徒刑十月）
，已詳敘其認定所憑之證據及認定之理由；自形式上觀察，原判
決並無違背法令之情形。上訴人之上訴意旨略稱：(一)原判決認發
票人宋玉美並無明示或默示之授權行為，但對於宋玉美於第一審
審理中證稱其係出於無意之疏忽而漏未寫上發票日，未併為審酌
，有理由不備及認定事實與卷證資料矛盾之違誤。(二)宋玉美簽發
系爭本票交上訴人轉交債權人葉中全，作為其兄宋至強借款之保
證，其既在本票上填載金額及簽名，預留發票年、月、日未予填
寫，顯有授權持票人於可行使票據上之權利時，予以填載以完成
發票行為之意，不如此解釋，則持票人收取此未完成之本票，毫
無實質意義，故除能證明有特別約定持票人葉中全及上訴人無權
填載外，應認係有權填載，自不生偽造有價證券之問題，如認宋
玉美無授權執票人填載之意思，其何必開立系爭本票？原判決採
信宋玉美所證，認定宋玉美並未授權執票人填載以完成發票行為
，有違論理法則及經驗法則等語。
惟查：原判決依憑上訴人自白未經宋玉美同意而在系爭本票上填
載發票日等語，證人宋玉美、謝木三於第一審審理中之證述，卷
附之系爭本票影本等證據資料，詳為說明宋玉美並未明示或默示
同意上訴人在系爭本票上填載發票日期，亦未以上訴人為填載之
機關欲上訴人填載發票日以完成發票行為，上訴人係委託代書聲
請裁定本票准許強制執行之際，經代書告知系爭本票未填載發票
日，應為無效之本票後，即擅自填載發票日，其有本件偽造有價
證券犯行之認定理由，並就上訴人辯稱宋玉美並非故意開立無效
本票，僅係填錯發票日之位置，其探求宋玉美之本意將發票日填
在正確位置，宋玉美應有默示容認執票人將其疏未記載發票日之
本票填載完成之意，上訴人並無偽造之故意等語，認非可採，予
以指駁；經核俱與卷內資料相符，原判決並無理由不備或矛盾之
違法。復按：欠缺票據法所規定票據上應記載事項之一者，其票
據無效；票據法第十一條第一項前段定有明文，又依同法第一百
二十條第一項第六款規定，發票年、月、日為本票應記載事項，
是本票上如未記載發票年、月、日當然無效。而所謂空白授權票
據，係指發票人預行簽名於票據，將票據上其他應記載事項之全
部或一部，授權他人補充完成之票據。空白票據為未完成之票據
，在第三人依據授權契約補充空白部分之前，既不得為付款之提
示，亦不得為票據上權利之保全或行使追索權，須迨第三人行使
補充權後，始成為有效票據。又「授權」屬於一種意思表示，固
可以默示之意思表示為之，但仍須由表意人客觀對外所表現之行
為中，確有可推知其有為該意思表示，方可認定有默示之意思表
示，且票據行為注重動態交易安全之保護，是票據之法律行為一
般均屬要式，以確保票據交易之安全性，因此在空白授權票據，
就有無授權之行為，尤應注重上述票據行為之特性，詳為認定。
原判決於理由欄二、(二)(三)已依上開本旨詳為說明，其認定宋玉美
並無默示授權上訴人填載系爭本票發票日之理由，經核於法並無
不合。另原判決於理由欄二、(六)已援引宋玉美於第一審審理中之
證述，詳為說明宋玉美係為擔保宋至強向葉中全借款而在上訴人
家中簽發系爭本票，當時係要開立一張有效之本票，而在本票右
邊（即到期日欄）填載日期等語，復於理由欄二、(五)及三亦詳為
說明系爭本票係宋玉美在上訴人、葉中全之面前簽發，其係在到
期日欄填載後交付，當時上訴人、宋玉美、葉中全等人均未注意
該本票欠缺填載發票日，係上訴人委託代書聲請裁定本票准許強
制執行時，經代書告知系爭本票未載發票日為無效本票後，上訴
人竟未徵詢宋玉美，即擅自填載發票日，而於葉中全告訴宋玉美
、宋至強涉嫌詐欺案件偵查中，上訴人以證人身分作證，先供述
系爭本票之發票日係其拿回去給宋玉美填載等語，嗣即坦承係未
經宋玉美同意擅自補上，係其偽造等語，上訴人有本件偽造有價
證券之犯行，惟合於自首等情；所為論斷，核與卷證資料相符，
並無違背證據法則。上訴意旨(一)(二)無非係徒憑己見，就原審採證
認事之適法職權行使及原判決已說明之事項，再為事實上之爭執
，俱非適法之上訴理由。其他上訴意旨或未依據卷內資料具體指
摘原判決究係如何違背法令，或單純為事實上之爭執，殊非適法
之第三審上訴理由。綜上，應認上訴人關於偽造有價證券部分之
上訴違背法律上之程式，予以駁回。又本件得上訴之偽造有價證
券部分，其上訴為不合法，本院由程序上予以駁回，對於牽連所
犯之刑法第二百十四條之使公務員登載不實部分，屬刑事訴訟法
第三百七十六條第一款之案件，不得上訴於第三審法院，自無從
適用審判不可分原則，併為實體上審判；此部分之上訴不合法，
應併予駁回。
據上論結，應依刑事訴訟法第三百九十五條前段，判決如主文。
中    華    民    國  九十七  年   十一   月  二十七  日
                      最高法院刑事第八庭
                          審判長法官  林  永  茂
                                法官  吳  昆  仁
                                法官  蘇  振  堂
                                法官  蕭  仰  歸
                                法官  林  立  華
      本件正本證明與原本無異
                                      書  記  官
中    華    民    國  九十七  年   十二   月    五    日
                                                      v


司法院資訊處製作；財團法人民間司法改革基金會備份。
